臺灣彰化地方法院刑事判決　　　　　　　　96年度易字第94號
公　訴　人　臺灣彰化地方法院檢察署檢察官
被　　　告　乙○○
上列被告因詐欺案件，經檢察官聲請簡易判決處刑（九十五年度
偵字第七五六八號），本院認有刑事訴訟法第二百七十三條之一
第一項之情形，而改依簡式審判程序判決如下：
    主    文
乙○○幫助連續意圖為自己不法之所有，以詐術使人將本人之物
交付，處有期徒刑肆月，如易科罰金，以新臺幣壹仟元折算壹日
。
    犯 罪 事 實
一、乙○○明知個人之帳戶關係本身之信用，在現今金融機構開
    立帳戶使用並無特殊之條件與困難，而一般人均係使用自己
    之帳戶，如涉及使用他人之帳戶常與財產犯罪密切相關，且
    取得他人存摺之目的在於收取贓款及掩飾犯行使之不易遭人
    追查，其在能預見某姓名、年籍及住居所均不詳之成年男子
    收受帳戶之目的係欲隱匿真實身分，以供犯罪集團進行詐欺
    犯罪所用下，竟基於幫助他人詐欺取財之不確定犯意，而其
    發生並不違背其本意之認識下，竟不顧他人所可能遭受之危
    害，容任他人藉以遂行犯罪，而於民國九十五年六月十五日
    下午一時許，在彰化縣員林鎮員林農工附近，將其郵局帳戶
    （局號：○○八一五六—一號、帳號：○○三○八四—一號
    ）之存摺、金融卡、密碼及印章等物，以新臺幣（下同）五
    千元之代價，一併交付予真實姓名年籍不詳之詐騙集團成員
    ，供作該集團指定被害人匯款之用，以此方式幫助該集團詐
    欺取財。旋該集團基於意圖為自己不法所有之概括犯意，連
    續（一）於同年七月十七日以語音電話撥打甲○之電話，佯
    稱甲○所申請之行動電話欠費未繳云云，使甲○陷於錯誤而
    與詐欺集團成員聯絡，詐欺集團成員進而再誘騙甲○為自己
    之郵局帳戶（帳號：00000000000000號）前
    往桃園縣楊梅郵局申請網路帳戶，詐欺集團成員於同日16
    時30分許，即利用所取得之甲○帳戶之代碼、密碼，透過網
    路轉帳之方式，轉出八萬七百元至乙○○之上開帳戶。甲○
    於數日後，前往郵局查詢存款餘額時，發現金額減少，始知
    上當受騙。（二）於同年七月二十日上午撥打丙○○之電話
    ，佯稱係經濟部之官員，並表示丙○○因涉嫌洗錢案件，必
    將錢領出來，另存入經濟部之帳戶內云云，致使丙○○陷於
    錯誤而依詐欺集團之指示，於同日在台北市士林社子郵局匯
    入二萬八千元至乙○○之上開帳戶，之後丙○○又接獲同一
    名男子的電話，表示丙○○積欠卡債，必須匯款云云，丙○
    ○始查覺有異，而發現已經上當受騙。嗣經警循線查獲，始
    知上情。
二、案經甲○、丙○○訴由彰化縣警察局田中分局報請臺灣彰化
    地方法院檢察署檢察官偵查並聲請簡易判決處刑。
    理  　由
一、本件被告乙○○所犯係死刑、無期徒刑、最輕本刑為三年以
    上有期徒刑或高等法院管轄第一審案件以外之罪，並於本院
    行準備程序時就被訴事實為有罪之陳述，本院合議庭依前揭
    規定，經評議結果，裁定改由受命法官獨任行簡式審判程序
    ，先予敘明。
二、上揭事實，業據被告乙○○於警、偵訊及本院準備程序、審
    理程序中坦承不諱，核與被害人甲○、丙○○於警詢中證述
    情節相符，並有社頭郵局湳雅支局之開戶資料、客戶歷史交
    易清單、桃園縣政府警察局楊梅分局楊梅派出所受理各類案
    件紀錄表、臺北市政府警察局士林分局受理各類案件紀錄表
    、內政部警政署反詐騙案件紀錄表、存款明細各乙份附卷足
    稽，足認被告之自白與事實相符，其犯行應堪認定。
三、被告為交付存摺、金融卡、密碼及印章等物之幫助行為後，
    修正後之刑法於九十五年七月一日施行，而詐騙集團成員其
    詐騙甲○、丙○○之行為，已在刑法修正施行後，依幫助犯
    從屬正犯之理論，本件適用修正後刑法。
四、按刑法上之幫助犯，係對於犯罪與正犯有共同之認識，而以
    幫助之意思，對於正犯資以助力，而未參與實施犯罪之行為
    者而言；是以，如未參與實施犯罪構成要件之行為，且係出
    於幫助之意思提供助力，即屬幫助犯，而非共同正犯。查被
    告所為提供前開帳戶予他人之行為屬刑法詐欺取財罪構成要
    件以外之行為，其既以幫助他人犯罪之意思而參與犯罪構成
    要件以外之行為，故核被告乙○○所為，係犯刑法第三十條
    第一項前段、第三百三十九條第一項之幫助詐欺取財罪。又
    被告以幫助他人犯罪之意思，參與犯罪構成要件以外之行為
    ，為幫助犯，應依刑法第三十條第二項之規定，按正犯之刑
    減輕之。按連續幫助與幫助連續為不同之犯罪態樣，如基於
    概括犯意，多次幫助他人犯罪，為連續幫助，該幫助者有多
    次犯罪行為；如以一幫助行為，幫助他人連續犯罪，則為幫
    助連續，就幫助犯而言，僅有一次犯罪行為，附此敘明。爰
    審酌被告犯罪之動機、方法、所得之利益、所生之危害暨犯
    後坦承犯行、深具悔意之態度等一切情狀，量處如主文所示
    之刑，並諭知易科罰金之折算標準，以示懲儆。
據上論斷，應依刑事訴訟法刑事訴訟法第四百五十二條、第二百
七十三條之一第一項、第二百九十九條第一項前段、第三十條第
一項、第二項、第三百三十九條第一項、第四十一條第一項前段
，刑法施行法第一條之一第一項、第二項前段，判決如主文。
本案經檢察官吳宗達到庭執行職務。
中　　華　　民　　國　　九十六　年 　三　 月　　七　　日
                  刑事第五庭          法  官    吳俊螢
以上正本證明與原本無異。
如不服本判決，應於判決送達後十日內向本院提出上訴狀 (須附
繕本 )。
告訴人或被害人對於判決如有不服具備理由請求檢察官上訴者，
其上訴期間之計算係以檢察官收受判決正本之日期為準。
中　　華　　民　　國　　九十六　年 　三　 月　　七　　日
                                      書記官    林怡吟
【附錄本案判決論罪科刑法條全文】：
中華民國刑法第三百三十九條
意圖為自己或第三人不法之所有，以詐術使人將本人或第三人之
物交付者，處五年以下有期徒刑、拘役或科或併科一千元以下罰
金。以前項方法得財產上不法之利益或使第三人得之者，亦同。
前二項之未遂犯罰之。
